最高法院刑事判決　　　　　　九十六年度台上字第三四六四號
上訴人　台灣高等法院台中分院檢察署檢察官
被　告　甲○○
　　　　乙○○
上列上訴人因被告等偽造有價證券案件，不服台灣高等法院台中
分院中華民國九十三年十一月十一日第二審判決（九十三年度上
訴字第一一六七號，起訴案號：台灣台中地方法院檢察署九十二
年度偵字第六三七０、九二０六號），提起上訴，本院判決如下
：
    主  文
原判決撤銷，發回台灣高等法院台中分院。
    理  由
本件原判決撤銷第一審之科刑判決，改判仍依牽連犯從一重論處
被告甲○○、乙○○共同意圖供行使之用，而偽造有價證券（乙
○○累犯）罪刑，固非無見。
惟查：一、乙○○於警詢供稱：「（為何持貼有你照片之偽造身
分證向中聯小客車租賃有限公司〔下稱中聯公司〕承租車輛？）
是甲○○於租車前四天向我提起稱：只要我提供五張近身照片交
由渠偽造證件，再由我持該偽造證件出面向租車公司租到車輛，
我就可以取得新台幣三萬元，我當時因急需用錢就不疑有他，一
切聽從甲○○的意思去做」，另甲○○供稱：「（為何於民國九
十一年十二月二日和『石頭』〔乙○○之綽號〕前往中聯公司租
車？）是一名綽號『大胖子』之不詳年籍男子要我和『石頭』前
往租賃該輛汽車。」各等語，並有卷附貼有乙○○照片之偽造「
何青松」名義國民身分證、汽車駕駛執照影本可稽（見本案第六
三七０號偵查卷第十八、三三頁）。如果無訛，乙○○提供照片
予甲○○以偽造「何青松」名義之身分證及汽車駕駛執照，其時
間似係在其等於九十一年十二月二日至中聯公司租車前四日，即
同年十一月底。原判決事實欄第一項前段載稱「乙○○於九十一
年十一月中旬之前某日，與甲○○各提供本身一吋及二吋照片各
四張，交由甲○○轉交予姓名年籍均不詳綽號『大胖』之成年男
子，由『大胖』自行在不詳地點，將甲○○之照片貼在偽造之『
陳順榮』、『何青松』之國民身分證上」云云，其所載乙○○提
供照片予甲○○偽造他人身分證之時間，與前揭卷內資料不符，
且與其事實欄第一項之２所載：「甲○○於九十一年十一月二十
八日左右，由從乙○○交付相片五張予甲○○轉交予上開姓名年
籍均不詳綽號『大胖』之成年男子，由『大胖』自行在不詳地點
，將乙○○之照片貼在偽造之『何青松』國民身分證、駕駛執照
上」，前後不盡一致，其認定事實自有可議。二、刑法第五十九
條之酌量減輕其刑，必須犯罪另有特殊之原因與環境等等，在客
觀上足以引起一般同情，認為即予宣告法定最低刑度尤嫌過重者
，始有其適用。至於被告無前科、素行端正、犯罪情節輕微等，
僅可為法定刑內從輕科刑之標準，不得據為酌量減輕之理由（本
院二十八年上字第一０六四號、四十五年台上字第一一六五號、
五十一年台上字第八九九號判例要旨參照）。原判決理由謂「被
告乙○○偽造之本票僅有二張，且參與詐租車輛之犯行，僅有一
次，於犯罪後坦承犯行，已見悔意，衡其情狀，倘處以法定本刑
之最低刑即有期徒刑三年，猶屬過重，被告乙○○犯罪情狀足堪
憫恕，爰依刑法第五十九條之規定，酌減其刑」云云，係僅以乙
○○犯罪情節輕微及坦認犯罪，為其適用刑法第五十九條之酌量
減輕其刑之依據，並未敘明該被告之犯罪有何特殊之原因與環境
等，在客觀上足以引起一般同情，認為即予宣告法定最低刑度尤
嫌過重之情事，其遽依該規定酌量減刑，自嫌理由欠備。以上或
為上訴意旨所指摘，或為本院得依職權調查之事項，應認原判決
有撤銷發回更審之原因。原判決關於不另諭知被告等無罪部分，
既經檢察官起訴書指明與前開論罪部分有裁判上一罪關係，依審
判不可分原則，應一併撤銷發回。又，被告等行為後，刑法已於
九十四年二月二日修正公布，其中連續犯、牽連犯之規定均經刪
除，並於九十五年七月一日施行，案經發回，自應注意比較新舊
法以適用最有利於行為人之法律；另台灣台中地方法院檢察署以
該署九十四年度偵緝字第一七八八號、九十四年度偵字第一八九
六九號及九十六年度偵字第一三四一四號被告乙○○涉犯偽造文
書案件，認與本件有連續犯之裁判上一罪關係，而移送併辦，案
經發回，亦宜一併注意處理之。均附予敘明。
據上論結，應依刑事訴訟法第三百九十七條、第四百零一條，判
決如主文。
中　　華　　民　　國　九十六　年　　六　　月　二十八　日
                      最高法院刑事第六庭
                          審判長法官  呂　潮　澤
                                法官  吳　昆　仁
                                法官  孫　增　同
                                法官  趙　文　淵
                                法官  吳　　　燦
      本件正本證明與原本無異
                                      書  記  官
中　　華　　民　　國　九十六　年　　七　　月　　三　　日
                                                Ａ
